臺灣高等法院臺中分院刑事判決　　　　　　　　　　九十一年度上易字第四三五號
　　上　訴　人
　　即　被　告　乙○○
右上訴人因竊盜等案件，不服臺灣臺中地方法院八十九年度易字第四三五二號中華民
國九十一年一月三日第一審判決（起訴案號：臺灣臺中地方法院檢察署八十九年度偵
字第五五一０號），提起上訴，本院判決如左：
    主      文
原判決撤銷。
乙○○以加害財產之事，恐嚇他人，致生危害於安全，處拘役貳拾日，如易科罰金，
以參佰元折算壹日。扣案之行動電話手機壹支及門號0000000000號之ＧＳ
Ｍ卡壹片，均沒收。
    事      實
一、乙○○於民國（下同）八十八年十一月三十日下午四時許，在台中市○○路八八
    四巷二五號前，見車牌號碼ＰＤ－二０四八號自用小客車（丙○○所有，交給其
    弟丁○○使用）停放在此，後車廂蓋未掩上，車旁有丁○○之台中商業銀行、世
    華聯合商業銀行、台新商業銀行、泛亞商業銀行存摺各一本，與在職證明書、美
    商人壽保卡、地籍謄本、扣繳憑單、勞工保險卡、該輛自小客車之車籍資料、行
    車執照、汽車保險卡各一件，及印章一枚等物散落在地，於拾取後，從行車執照
    所示，確認此等證件資料與該輛自小客車有關。乙○○隨即於同日，依上述拾得
    之在職證明書所載，輾轉取得丁○○使用之0000000000號行動電話號
    碼，而以其所有之0000000000號行動電話聯繫丁○○，於確定上述自
    小客車及證件資料為丁○○所失竊後，為要求對方給付其拾獲之報酬新台幣（下
    同）五千元，竟在電話中要求丁○○付款再帶其前往汽車所在點取車，並揚言「
    若沒有付款的話，你的證件將沒有辦法取回」等語，以加害丁○○所有上述證件
    財產之事恐嚇之，使丁○○心生畏懼，致生危害於安全，遂同意約定在台中市○○路○段與旱溪西路附近之拖吊停車場前交款。嗣於八十八年十一月三十日晚間
    八時三十分許，乙○○依約前往取款，在台中市○○路○段與旱溪西路口之堤防
    旁，即該處拖吊停車場對面之河堤步道上，正使用其0000000000號行
    動電話與丁○○聯絡見面付款事宜時，為埋伏之員警當場查獲，並扣得其用以恐
    嚇丁○○之該支行動電話手機及門號0000000000號之ＧＳＭ卡一片，
    及從其身上起出上述丁○○失竊之證件資料，再經其帶同至前址尋得該輛自小客
    車。
二、案經丙○○、丁○○訴由臺中市警察局第五分局報請臺灣台中地方法院檢察署檢
    察官偵查起訴。
    理      由
一、訊據上訴人即被告乙○○（下稱被告）固坦承有於右開時、地拾獲告訴人丁○○
    之證件資料，及發現其失竊之自小客車，而依其在職證明書聯繫其服務之公司，
    輾轉取得丁○○之行動電話號碼後，以其所有經扣案之行動電話聯繫之，告知對
    方拾獲上述物件，要求給予三、四千元之報酬等情節，惟矢口否認有於電話中恐
    嚇丁○○，辯稱：伊不過單純要求一些報酬云云。經查：(一)、該輛車牌號碼ＰＤ
    －二０四八號自小客車為告訴人丙○○所有，交給其弟即告訴人丁○○使用，車
    內放置丁○○所有詳如前述之證件資料，丁○○於八十八年十一月二十八日上午
    七時三十分許，在台中縣豐原巿安康路一００號前發現該車失竊等事實，業據告
    訴人丙○○、丁○○分別陳明在卷（見偵查卷第十－十一、二四－二五頁），互
    核相符，並有車籍作業系統－查詢認可資料一紙在卷足明（見偵查卷第三一頁）
    。惟被告並無於前開時、地竊取該輛自小客車，此部分詳如後述，因尚無積極、
    適合之證據可以證明被告竊取之。而被告於八十八年十一月三十日下午四時許，
    在台中市○○路八八四巷二五號前，發覺該車之後車廂蓋未掩上，車旁有前述證
    件資料散落一地，於拾取後，從行車執照所示，確認此等證件資料與該輛自小客
    車有關，而於同日，依所拾得在職證明書之記載，輾轉取得丁○○使用之000
    0000000號行動電話號碼，再以其所有之0000000000號行動電
    話聯繫告訴人丁○○等事實，除為被告供承無誤外，並核與告訴人丁○○於警訊
    時所陳述：「乙○○是先打電話來稱拾獲我證件，問我要不要，我回答要‧‧‧
    」等語相符（見偵查卷第十頁反面），且有從被告身上起出前述證件資料發還告
    訴人之贓物保管收據一覽表一份在卷可證（見偵查卷第三０頁）。依上述事實，
    足見被告固無將該輛自小客車及詳如前述之證件資料，據為自己或第三人所有之
    意思。惟被告坦承與告訴人丁○○取得聯繫，在電話中確認對方失竊後，向丁○○表示已尋獲該輛自小客車，而要求給付三、四千元報酬等情節，核與丁○○於
    檢察官偵訊時指訴：「他（指被告）告訴我他撿到存款簿，沒有說找到車子，他
    原來要送到東勢給我，隔二十分鐘，他又打電話給我，問我有無丟掉車，我問他
    是否為紅色車子，他說他朋友跟警察聯絡，有找到車子，可能要求一些報酬」、
    「他說車子停在路邊，存款簿是車外發現，但他不願說車子何處發現，我回到家
    跟他聯絡時，他跟我講要五千元」等語（見偵查卷第三十七頁）大致相符，被告
    確有向告訴人丁○○要求報酬無誤。既其已經要求報酬，應有確定之數額，告訴
    人始終供稱為五千元，顯較可信。(二)、按拾得遺失物者，應通知其所有人。不知
    所有人，或所有人所在不明者，應為招領之揭示，或報告警署或自治機關，報告
    時，應將其物一併交存。拾得物經揭示後，所有人不於相當期間認領者，拾得人
    應報告警署或自治機關，並將其物交存。遺失物拾得後六個月內，所有人認領者
    ，拾得人或警署或自治機關，於揭示及保管費受償還後，應將其物返還之。前項
    情形，拾得人對於所有人，得請求其物價值十分之三之報酬。民法第八百零三條
    、第八百零四條、第八百零五條分別定有明文。由於不能證明被告竊取該輛自小
    客車，應為被告尋獲後通知告訴人丁○○，民法復有上開拾得人得對所有人要求
    其物價值十分之三作為報酬之規定，則不論被告要求告訴人丁○○給付其五千元
    作為報酬，在程序上及金額方面是否完全合乎上開民法所定，尚難評價被告此舉
    有何為自己不法所有之意圖。然告訴人丁○○於八十九年一月二十日警訊時，即
    已指稱：「‧‧‧剛開始我有問車子下落，但乙○○不願告訴我，堅持要付款後
    始肯告訴我下落，若不依約付款，我將無法找回我的汽車和證件」、「犯嫌（指
    被告）向我開口索取五千元時，我原先要求先看車，但犯嫌乙○○說：『先付款
    再帶你去取車，若沒有付款的話，你的車子和證件將沒有辦法取回』」（見偵查
    卷第十頁反面－第十一頁），復於檢察官偵訊時供稱：「（他有無恐嚇你如不交
    錢，要弄壞你的車子？）他說如果不帶錢，就不跟你說車子在何處」（見偵查卷
    第三十七頁背面）、「（他跟你要錢有無恐嚇你？）他說沒有給錢的話，車子就
    不會交給你」、「（問：他講這種話你會不會害怕？）答：我也是怕車子要不回
    來」等語（見偵查卷第四十頁背面）。始終堅稱被告有以上述加害財產之事，恐
    嚇告訴人，致生危害於安全，其中對於丁○○失竊汽車部分，並非在被告實力支
配之下，此部分被告縱始未告知告訴人汽車之下落，於道德層面固可非難，惟不
    該當於刑法恐嚇罪之要件，故被告僅就其持有而置於自己實力支配下之被害人證
    件部分，成立恐嚇罪責。(三)、又被告確實與告訴人丁○○約定於八十八年十一月
    三十日晚間，在台中市○○路○段與旱溪西路附近之拖吊停車場前見面，警方據
    報後，於當晚八時三十分許，在台中市○○路○段與旱溪西路口之堤防旁，即該
    處拖吊停車場對面之河堤步道上，發覺被告正使用其0000000000號行
    動電話與丁○○聯絡見面付款事宜時，在此查獲被告，並扣得該支000000
    0000號行動電話手機一支及ＧＳＭ卡一片，及從其身上起出前述丁○○失竊
    之證件資料，再經其帶同至前址尋得該輛自小客車等過程，不僅告訴人丁○○指
    訴甚明，並經被告於警訊時坦承無誤，且有「台中巿警察局勤務指揮中心受理各
    類案件紀錄表」影本一紙（見偵查卷第三二頁）、警方所繪製查獲被告及該輛自
    小客車之現場圖三張（見偵查卷第十四－十六頁）、該輛自小客車之照片七幀（
    見偵查卷第八－九頁）、「台中巿警察局第五分局臨檢記錄表」二紙（見偵查卷
    第二七、二八頁）、贓物保管收據一覽表一份（見偵查卷第三十頁），及被告之
    行動電話手機一支、門號0000000000號之ＧＳＭ卡一片扣案可證屬實
    。(四)、綜合前述，被告以前述加害財產（證件）之事，恐嚇告訴人，致生危害於
    安全之犯行，事證明確，足可認定，前開否認犯行之辯解，尚不足採。
二、核被告所為，係犯刑法第三百零五條之恐嚇危害安全罪。按刑法第三百四十六條
    第一項之恐嚇罪，係以意圖為自己或第三人不法所有為構成要件之一，若僅以恐
    嚇方法使人交付財物，而並無不法所有之意圖者，縱令其行為或可觸犯他項名，
    要無由成立本條之恐嚇罪（最高法院二十四年度台上字第三六六六號判例參照）
    ，查本件被告要求告訴人給付報酬之行為，並無意圖為自己不法所有之目的，已
    如前述，被告所為與上開恐嚇取財罪之要件不合，應僅成立第三百零五條之恐嚇
    危害安全罪，公訴意旨認為被告係犯刑法第三百四十六條第三項、第一項之恐嚇
    取財未遂罪嫌，尚有未洽，惟就被告以加害被害人所有之證件恐嚇部分，本院認
    定之事實與起訴之社會基本事實同一，爰變更起訴法條；至於起訴事實論及被告
    以加害被害人汽車恐嚇部分，因該汽車非置於被告實力支配下，被告僅揚言不告
    知汽車所在地點而已，不成立恐嚇罪，然此部分起訴事實將之與上開變更起訴法
    條改論恐嚇罪部分為同一事實，爰不另為無罪判決之諭知。原審以被告罪證明確
    ，依法論罪科刑，固非無見，惟查：被告有以上述加害財產之事，恐嚇告訴人，
    致生危害於安全，其中對於丁○○失竊汽車部分，並非在被告實力支配之下，不
    該當於刑法恐嚇罪之要件，故被告僅就其持有而置於自己實力支配下之被害人證
    件部分，成立恐嚇罪責，原判決未予詳細區別論述，尚有未洽。被告上訴意旨就
    其以加害證件之安全恐嚇部分，否認犯罪，固非可取，就其指摘加害汽車安全恐
    嚇部分不成立犯罪則非無理由，原判決既有上述可議之處，自屬無可維持，應由
    本院撤銷改判。爰審酌被告為利所矇蔽，偶然拾獲他人之證件，為求報酬，不惜
    出言恐嚇，殊非可取，及其尚無使用激烈之手段，復未取得五千元之報酬，造成
    之危害有限，且犯後態度不佳等一切情狀，量處如主文第二項所示之刑，並諭知
    拘役如易科罰金之折算標準。刑法第四十一條於九十年一月四日修正，同年月十
    日經總統公布施行，規定：「犯最重本刑為五年以下有期徒刑以下之刑之罪，而
    受六個月以下有期徒刑或拘役之宣告，因身體、教育、職業、家庭之關係或其他
    正當事由，執行顯有困難者，得以一元以上三元以下折算一日，易科罰金。但確
    因不執行所宣告之刑，難收矯正之效，或難以維持法秩序者，不在此限。」「併
    合處罰之數罪，均有前項情形，其應執行之刑逾六月者，亦同」，而本件係符合
    修正前之規定：「犯最重本刑為三年以下有期徒刑以下之刑之罪，而受六個月以
    下有期徒刑或拘役之宣告，因身體、教育、職業、家庭之關係，執行顯有困難者
    ，得以一元以上三元以下折算一日，易科罰金。」，故本條文之修正，擴大得諭
    知易科罰金之範圍，與本件不生法條適用之影響，附予敘明。至於扣案被告所有
    之行動電話手機一支及門號0000000000號之ＧＳＭ卡一片，乃被告所
    有用以恐嚇告訴人丁○○所用之物，爰依刑法第三十八條第一項第二款，併予宣
    告沒收。
三、公訴意旨另以：被告乙○○意圖為自己不法之所有，於八十九年十一月二十八日
    上午七時三十分許，在台中縣豐原市○○路一○○號前竊取前開車牌號碼ＰＤ－
    二０四八號自用小客車，認其涉有刑法第三百二十條第一項之竊盜罪嫌。公訴人
    認定被告涉有前述竊盜罪嫌，無非係以告訴人之指訴、警員王啟旭之職務報告，
    及被告於案發時，在失竊地點附近工作，該部自用小客尋獲之地點又位在被告居
    所附近，若非被告所竊，豈會有上述地緣關係之巧合等推論而來。惟按犯罪事實
    應依證據認定之，無證據不得推定其犯罪事實，刑事訴訟法第一百五十四條定有
    明文；又認定不利於被告之事實，須依積極證據，苟積極證據不足為不利於被告
    事實之認定時，即應為有利於被告之認定，更不必有何有利之證據，最高法院三
    十年上字第八一六號亦著有判例。訊據被告堅決否認上述犯行，辯稱：其僅於八
    十八年十一月三十日下午四時許，在台中市○○路八八四巷二五號前，發覺該車
    之後車廂蓋未掩上，車旁有前述證件資料散落一地，並無竊取該輛自小客車等語
    。經查：告訴人丁○○雖於警訊中指稱：伊於八十八年十一月二十八日上午七時
    三十分許，在台中縣豐原巿安康路一００號前，發現該輛自小客車失竊等語，然
    此僅能說明該車確有失竊之事實，尚不足認定竊車者即係被告。又前述警員王啟
    旭職務報告中，固載有：1.查獲該輛自小客車時，車門全部上鎖，無法由外任意
    開啟，經車主使用自備鑰匙後，始能開啟，此車又無自動上鎖之功能，足見被告
    所辯解其發現後車廂蓋未掩，證件資料散落一地之語不實，2.附近大樓林立，週
    遭停放之汽車甚多，被告竟能一望即知該輛自小客車，顯為其所竊等內容。然此
    究為警員對於案情判斷之見解，非可資為認定被告確有該起犯行之積極證據。又
    前開地緣上之關係，也僅能說明有此項地緣關係而已，無從以之認定被告確有前
    開犯行。此外，遍觀卷證，並無其他積極、適合之證據可以證明被告於右開時地
    竊取此輛自小客車，本院亦查無此等證據。既不能證明被告犯罪，原應予被告此
    部分無罪之判決，惟因公訴人以之與前開論罪科刑部分，具有牽連犯之裁判上一
    罪關係，故不另為無罪之諭知。
據上論斷，應依刑事訴訟法第三百六十九條第一項前段、第三百六十四條、第二百九
十九條第一項前段、第三百條，刑法第三百零五條、第四十一條第一條前段、第三十
八條第一項第二款，罰金罰鍰提高標準條例第一條前段、第二條，判決如主文。
本案經檢察官甲○○到庭執行職務。
中      華      民      國　    九十一     年     五      月     八 　　日
                                臺灣高等法院臺中分院刑事第七庭
                                      審判長法　官　林　榮　龍
                      法　官  謝  說  容
                                            法  官　江　錫　麟
右正本證明與原本無異。
不得上訴。
                                            書記官　陳  振　海
中      華      民      國　    九十一     年     五      月     九 　　日
附錄論罪科刑法條：
刑法第三百零五條：
以加害生命、身體、自由、名譽、財產之事，恐嚇他人致生危害於安全者，處二年以
下有期徒刑、拘役或三百元以下罰金。
                                                                        Ｒ
